【裁判字號】    97,訴,2089
【裁判日期】    970722
【裁判案由】    搶奪
【裁判全文】
臺灣臺中地方法院刑事判決              97年度訴字第2089號
公  訴  人  臺灣臺中地方法院檢察署檢察官
被      告  甲○○
上列被告因搶奪案件，經檢察官提起公訴（九十七年度偵字第九
三○三號），本院判決如下：
    主    文
甲○○竊盜，累犯，處有期徒刑伍月，如易科罰金，以新臺幣壹
仟元折算壹日。
    犯罪事實
一、甲○○曾因詐欺案件，經本院判處有期徒刑四月，於民國九
    十六年六月五日易科罰金，執行完畢。復於九十七年三月二
    十九日十八、九時許，騎乘車牌號碼ＢＷＧ─六九五號機車
    ，行經臺中市○○區○○路一段一○八號之「筱宸精品服飾
    店」，因需錢孔急，竟生意圖為自己不法所有之詐欺取財犯
    意，進入該店，向店員乙○○佯稱：前來向老闆娘收取貨款
    云云，並持手機佯裝撥打電話予老闆娘確認，致乙○○陷於
    錯誤，誤認確係要收取貨款，遂依其指示，計算當日營業額
    ，並將營業所得新臺幣（下同）三千八百元放在櫃檯上，惟
    因擔心受騙，故表示要再與老闆娘通話確認，旋即轉身翻找
    老闆娘電話及手機，甲○○恐其謊言遭識破，竟變更前開詐
    欺犯意為竊盜，趁乙○○轉身不注意之際，即徒手竊取開櫃
    臺上之三千八百元，得手後，隨即騎乘上開機車逃逸。
二、案經臺中市警察局第四分局報告臺灣臺中地方法院偵查起訴
    。
    理    由
一、按被告以外之人（包括證人、鑑定人、告訴人、被害人及共
    同被告等）於審判外之陳述雖不符刑事訴訟法第一百五十九
    條之一至之四等四條之規定，而經當事人於審判程序同意作
    為證據，法院審酌該言詞陳述或書面陳述作成時之情況，認
    為適當者，亦得為證據；當事人、代理人或辯護人於法院調
    查證據時，知有刑事訴訟法第一百五十九條第一項不得為證
    據之情形，而未於言詞辯論終結前聲明異議者，視為有前項
    之同意，同法第一百五十九條之五定有明文。立法意旨在於
    傳聞證據未經當事人之反對詰問予以核實，原則上先予排除
    。惟若當事人已放棄反對詰問權，於審判程序中表明同意該
    等傳聞證據可作為證據；或於言詞辯論終結前未聲明異議，
    基於尊重當事人對傳聞證據之處分權，及證據資料愈豐富，
    愈有助於真實發見之理念，且強化言詞辯論主義，使訴訟程
    序得以順暢進行，上開傳聞證據亦均具有證據能力。查本件
    證人乙○○於警詢、偵查中之證述，卷附之照片十五張等作
    成之狀態，並無違背證人乙○○或各該書面製作人個人意思
    而為陳述，或其他違法取供、或不法取得之情形，且公訴人
    、被告於本院準備程序中表示對於前開卷內已存在之證據之
    證據能力不爭執（本院卷第一六背面、一七頁），且於本院
    審理時對於證人乙○○於警詢、偵查中之證述，及卷附之車
    籍查詢─基本資料詳細畫面、機車租送契約書、照片十五張
    等（本院卷第三四頁），復不爭執其等證據能力及真實性，
    足認並無顯不可信之情況，且本院審酌證人乙○○上開所述
    ，及前開書面證據資料，其等之言詞或書面等證據內容之作
    成，較無人情施壓或干擾，亦無不當取供或違法取得之情形
    ，復為本院事實認定之重要依據，認為以之作為本案之證據
    亦屬適當，是證人乙○○前開之證述，及卷附之車籍查詢─
    基本資料詳細畫面、機車租送契約書、照片十五張等於審判
    外之證言與書面陳述，仍具有證據能力。
二、訊據被告甲○○固坦承於前揭時、地，向證人即筱宸精品服
    飾店員乙○○佯稱前來向老闆娘收取貨款，復取走三千八百
    元之事實，惟矢口否認有任何竊盜之犯行，並辯稱：當日伊
    向乙○○佯稱前來向老闆娘收取貨款後，乙○○即將當日營
    業額三千八百元拿出來數後交給伊，伊點完後還向乙○○說
    聲謝謝後離開，伊只是騙錢云云。經查：被告前揭竊盜之事
    實，業據證人乙○○於本院審理時結證稱：九十七年三月二
    十九日晚上晚上六、七點，被告直接開門進入店內說要找老
    闆娘，伊說老闆娘不在，並問被告有何事，被告便說要收貨
    款，伊問他其是何貨款，被告便說是隔天衣服的貨款。伊當
    時覺的可疑，便說要打電話問老闆娘，當時被告說由其打，
    被告便拿電話打，按著好像電話通的樣子，被告有在對話，
    但伊覺得怪怪的，而且講很久，被告邊講電話邊說要伊把今
    天的營業額算一下，被告通話快結束時，伊就把錢從抽屜裡
    面拿出來算，算一算總共三千八百元，伊將錢放在桌上，被
    告有說怎麼這麼少，貨款要一萬二。被告剛進來時離伊約三
    、四公尺，後來伊錢拿出來時被告就靠近櫃檯。伊原本要把
    錢交給他，但覺的可疑，便說伊再打手機給老闆娘確認，找
    手機的時候放在桌上的錢，剛開始有用左手壓住錢，先轉身
    打市內電話打不通，右手便找手機，後來伊就用二隻手找手
    機，視線也沒有盯著被告，後來有找到手機，正在撥號還沒
    有接通的時候，才發現被告已把錢拿走，並非伊將錢主動交
    給被告，當時伊有走出去看，同時也打手機給老闆娘，後來
    電話有通等語明確（本院卷第三一至三三頁）。雖證人乙○
    ○於警詢、偵查中曾一度證述：被告係在伊手壓住三千八百
    元之際，拿了錢就跑云云（臺中市警察局第四分局中分四偵
    字第○九七○○○九三三八號卷第四至六頁、偵卷第五、六
    頁）。職是，證人乙○○就被告拿走前開金錢究係於其轉身
    雙手離開金錢之際，趁其不注意取走金錢，或係證人乙○○
    手壓住前開金錢找手機不及防備之際，取走金錢，先後所述
    有所不同，然本院審酌證人乙○○於本院審理時所證，距事
    發至今尚非甚久，且證人乙○○於本院審理時之前開證言，
    係經法庭交互詰問，由檢察官、被告及本院，就前開犯罪事
    實之經過及法律上重要事實爭點一一詳細詢問，相較警詢、
    偵查中之證述，僅係單方詢問，未就細節部分再三與其核對
    、確認，而證人乙○○亦非法律專業人士，其陳述僅著重在
    金錢為被告取走，就攸關適用竊盜或搶奪構成要件之重要事
    實部分，節略帶過，亦非不可想像，是應以證人乙○○於本
    院審理時前開所證情節較為可採。又被告雖以前揭詞情置辯
    ，惟證人乙○○雖曾就前開被告如何取走金錢一事，所述有
    所出入，業如前述，然其就確無將金錢交付予被告一節，先
    後所述均為一致，再參酌證人乙○○並非專業法律人士，自
    無足夠之法學素養判斷詐欺、竊盜與搶奪在刑法構成要件上
    之差異，且與被告素昧平生，並無仇隙，當無刻意構陷被告
    之必要，是其前開所述並未交付前開金錢予被告一事應為可
    採。此外，復有車籍查詢─基本資料詳細畫面、機車租送契
    約書、照片十五張（臺中市警察局第四分局中分四偵字第○
    九七○○○九三三八號卷第一一、一四至二○、二四至二九
    頁）在卷可按。綜上，被告前揭所辯，應屬臨訟飾卸之詞，
    尚無足採，本案事證明確，被告犯行堪可認定。
三、按詐欺與竊盜，僅係取得財物之手段不同，就圖得不法所有
    以非法方法取得他人財物而言，兩者並無差異，倘原以詐欺
    之犯意著手施用詐術，於被害人財物未經交付前，因事主發
    覺有疑，而當場趁被害人不注意之際，竊取被害人財物，顯
    可認其圖為不法所有取得他人財物之犯意，仍相一貫，僅於
    中途變更詐欺手段為竊取而已，自應逕論以竊盜罪。查被告
    向證人乙○○佯稱收貨款，著手於詐欺行為，嗣因證人乙○
    ○心覺可疑，欲撥打電話向其老闆娘確認，而被告趁證人乙
    ○○轉身尋找手機不注意之際，即變更為竊盜犯意，而竊取
    證人乙○○置於櫃臺上之三千八百元，依前開說明，核其所
    為應係犯刑法第三百二十條第一項之竊盜罪。本案被告係趁
    證人乙○○渾然不知之際以徒手拿取其置於櫃臺上之現金三
    千八百元，且被告行為當時並無任何不法腕力之實施，尚與
    搶奪罪之構成要件有間，公訴人認被告所為係犯刑法第三百
    二十五條第一項之搶奪罪，容有誤會，惟其與本案基本事實
    仍屬同一，自應由本院依法變更起訴法條。被告曾因詐欺案
    件，經本院判處有期徒刑四月，於九十六年六月五日易科罰
    金，執行完畢等情，其於五年以內故意再犯本件有期徒刑以
    上之罪，為累犯，應依刑法第四十七條第一項之規定加重其
    刑。爰審酌被告正值壯年，不思以合法途徑獲取金錢，以獲
    取生活所需，而以竊盜之方式獲取財物，其犯罪手段非和平
    ，惡性非輕，所獲得之財物，與被害人所生之損害及犯後欲
    返還贓款，暨其犯後態度及犯罪之手段、目的等一切情狀，
    量以主文所示之刑，並諭知易科罰金之折算標準。
據上論斷，應依刑事訴訟法第二百九十九條第一項前段、第三百
條，刑法第三百二十條第一項、第四十七條第一項、第四十一條
第一項前段，刑法施行法第一條之一第一項、第二項前段，判決
如主文。
本案經檢察官丙○○到庭執行職務。
中    華    民    國    97    年    7     月    22    日
                  刑事第十四庭  審判長法  官  陳  葳
                                      法  官  洪堯讚
                                      法  官  劉逸成
上正本證明與原本無異。
如不服本判決，應於送達後十日內向本院提出上訴狀（須附繕
本），上訴於臺灣高等法院臺中分院。
上訴書如未敘述理由，應於上訴期間屆滿後二十日內補提理由書
於本院。
                                      書記官  陳青瑜
中    華    民    國    97    年    7     月    22    日
附錄論罪科刑法條
中華民國刑法第320條(普通竊盜罪、竊佔罪)
意圖為自己或第三人不法之所有，而竊取他人之動產者，為竊盜
罪，處五年以下有期徒刑、拘役或五百元以下罰金。
意圖為自己或第三人不法之利益，而竊佔他人之不動產者，依前
項之規定處斷。
前二項之未遂犯罰之。


司法院資訊處製作；財團法人民間司法改革基金會備份。
